【裁判字號】    94,交訴,88
【裁判日期】    950111
【裁判案由】    公共危險等
【裁判全文】
臺灣臺南地方法院刑事判決              94年度交訴字第88號
公  訴  人  臺灣臺南地方法院檢察署檢察官
被      告  甲○○
指定辯護人  本院公設辯護人  林宜靜
上列被告因公共危險等案件，經檢察官提起公訴（94年度調偵字
第92號），本院判決如下：
    主  文
甲○○傷害人之身體，處有期徒刑參月，如易科罰金，以參佰元
折算壹日，並應於刑之執行完畢或赦免後，令入相當處所，施以
監護參年。
    事  實
一、甲○○自民國92年4 月16日曾至國立成功大學醫學院附設醫
    院精神科就診，經診斷罹患「精神分裂症」，產生被害妄想
    、幻聽及暴力行為，並於同月18日起住院診治，雖於同年 5
    月5 日出院，惟仍有如社會退縮等殘餘症狀，生活職業功能
    退化，對外界事務之認知與判斷能力已較常人明顯減弱，係
    精神耗弱之人。93年10月4日凌晨4時20分許，甲○○駕駛車
    牌號碼VS-8276 號自小客車，沿臺南市○○區○○路由西往
    東方向行駛，行經該路與忠義路口時，適處於「慢性精神分
    裂症」之「急性精神病復發惡化狀態」，於精神耗弱之狀態
    下，基於傷害之故意，駕車自後接續撞擊由乙○○所駕駛於
    該交岔路口停等閃光紅燈之車牌號碼UK-3056號自小客車4次
    ，坐於車內之乙○○雖未受傷，然該車左後保險桿、左前車
    門則嚴重毀損（毀損部分未據告訴），乙○○因上開撞擊乃
    下車察看，甲○○竟承前傷害犯意，於乙○○撥打行動電話
    報警之際，再駕車朝乙○○衝撞，致乙○○倒地，因而受有
    左側顏面挫瘀傷、左小腿及左大趾瘀傷等傷害，甲○○肇事
    傷人後旋即駕車沿忠義路西行方向逃逸，嗣於當日凌晨4 時
    25分許，途經該路與民權路2 段時，不慎撞擊吳瑞舜所駕駛
    之車牌號碼VEB-409 號機車，致吳瑞舜人車倒地受傷（過失
    傷害部分未據告訴），經警據報前往處理，繼循線查悉上情
    。
二、案經乙○○訴由臺南市警察局第二分局報請臺灣臺南地方法
    院檢察署檢察官偵查起訴。
    理  由
一、證據能力方面－
  (一)按被告以外之人於偵查中向檢察官所為陳述，除顯有不可信
    之情況者外，得為證據，刑事訴訟法第159 條之1第2項定有
    明文。偵查中對被告以外之人（包括證人、鑑定人、告訴人
    、被害人及共同被告等）所為之偵查筆錄，或被告以外之人
    向檢察官所提之書面陳述，性質上均屬傳聞證據。惟現階段
    刑事訴訟法規定檢察官代表國家偵查犯罪、實施公訴，依法
    其有訊問被告、證人及鑑定人之權，證人、鑑定人且須具結
    ，而實務運作時，檢察官偵查中向被告以外之人所取得之陳
    述，原則上均能遵守法律規定，不致違法取供，其可信度極
    高。職是，被告以外之人前於偵查中已具結而為證述，除反
    對該項供述得具有證據能力之一方，已釋明「顯有不可信之
    情況」之理由外，不宜以該證人未能於審判中接受他造之反
    對詰問為由，即遽指該證人於偵查中之陳述不具證據能力。
    本件證人乙○○於檢察官偵查中所為之陳述（參臺灣臺南地
    方法院檢察署94年度偵字第64號偵查卷第7 頁），其未曾提
    及其等檢察官在偵查時有不法取供之情形，依上說明，其於
    偵查中之證言自均具有證據能力。
  (二)按被告以外之人於審判外之陳述，雖不符刑事訴訟法第 159
    條之1至之4等4 條之規定，而經當事人於審判程序同意作為
    證據，法院審酌該言詞陳述或書面陳述作成時之情況，認為
    適當者，亦得為證據，同法第159條之5第1 項定有明文。立
    法意旨在於傳聞證據未經當事人之反對詰問予以核實，原則
    上先予排除。惟若當事人已放棄反對詰問權，於審判程序中
    表明同意該等傳聞證據可作為證據；或於言詞辯論終結前未
    聲明異議，基於尊重當事人對傳聞證據之處分權，及證據資
    料愈豐富，愈有助於真實發見之理念，且強化言詞辯論主義
    ，使訴訟程序得以順暢進行，上開傳聞證據亦均具有證據能
    力。是證人乙○○於司法警察調查中所為之陳述（參警卷第
    8頁至第9之1 頁），雖為被告以外之人於審判外之陳述，屬
    於傳聞證據，且其於司法警察調查中所為之陳述，核於審判
    中所為之陳述，並無不符，惟因被告及檢察官均同意以證人
    乙○○於司法警察調查中所為之陳述，作為證據，本院審酌
    證人乙○○係本案事實發生後當日上午7 時30分許即製作筆
    錄，其記憶猶新，且為陳述時被告未在場，不易受外力之影
    響，復參諸該警詢筆錄對於本案犯罪時、地、犯罪態樣均記
    載完整，依上開規定，得為證據，而有證據能力。另卷附道
    路交通事故現場圖及道路交通事故調查報告表(一)、(二)（參警
    卷第31頁至第34頁），雖屬被告以外之人於審判外之陳述，
    屬於傳聞證據，且非被告以外之人於審判外向法官、於偵查
    中向檢察官或於檢察事務官、司法警察官或司法警察調查中
    所為之陳述，又係針對個案而製作，核與刑事訴訟法第 159
    條之4第1款所示之公務員職務上製作之紀錄文書或證明文書
    ，或同條第2 款所示之紀錄文書或證明文書不符，亦與同條
    第3 款所示之文書有間，惟因被告及檢察官於本院準備程序
    處理有關證據能力之意見時，均同意將上開證據作為本案證
    據（參本院94年11月15日準備程序筆錄第3 頁）。本院審酌
    上開文書係到場處理警員本其專業，觀察車禍現場再加以記
    載車輛位置、煞車痕、天候、光線、號誌、路面狀況等有關
    事實之書面資料，且因警員有據實記載之義務，性質上可信
    度極高，再現場歷經相當時日，欲重建現場，勢不可能，實
    有尊重上開文書紀錄之必要，且因上開文書與待證事實具有
    關連性等情況，認為適當，應亦依上開規定認有證據能力。
  (三)卷附郭綜合醫院診斷證明書（參警卷第24頁），乃被告以外
    之人，即從事診斷醫師於審判外所為之書面陳述，屬於傳聞
    證據。又該診斷證明書，為民間醫院之醫師針對個案而製作
    之診斷書，雖與刑事訴訟法第159 條之4第1款所示之公務員
    職務上製作之紀錄文書或證明文書不符，亦與刑事訴訟法第
    159 條之4第2款所示之於通常業務過程不間斷、有規律而準
    確記載，大部分紀錄完成於業務終了前後，並未預見日後可
    能提供作為證據之紀錄文書或證明文書有間（該款之立法理
    由可參）。然查，醫師依醫師法第17條之規定，如無法令規
    定之理由，不得拒絕診斷書之交付，且若出具與事實不符之
    診斷書，依醫師法第28條之4第5款之規定，可處新臺幣100,
    000元以上500,000元以下罰鍰，並得併處限制執業範圍、停
    業處分1個月以上1年以下或廢止其執業執照；情節重大者，
    並得廢止其醫師證書，可知醫師出具之診斷書若有錯誤、虛
    偽，醫師之執業執照、醫師證書均可能因而廢止，是其正確
    性甚高，且司法機關隨時可以調取醫師依醫師法第12條規定
    而製作，並由醫師執業之醫療機構依醫療法第48條規定保存
    之病歷與之相互核對，設有錯誤，甚易發現並糾正。是以，
    醫師依醫師法第17條之規定出具之診斷書，應與公務員職務
    上製作之文書具有同等程度之可信性，屬於刑事訴訟法第15
    9條之4第3 款所稱之其他於可信之特別情況下所製作之文書
    。準此，上開診斷證明書，既係醫師依醫師法第17條之規定
    出具之診斷書，而屬刑事訴訟法第159 條之4第3款所稱之其
    他於可信之特別情況下所製作之文書，自應認得為證據，而
    有證據能力。
  (四)傳聞法則乃對於被告以外之人於審判外之言詞或書面陳述，
    亦即針對被告以外之人於審判外以言詞或書面所為之供述證
    據而為之規範。卷附道路交通事故現場蒐證照片26幀（參警
    卷第10頁至第22頁），乃以科學、機械之方式，對於所拍攝
    內容所為忠實且正確之記錄，性質上並非供述證據，應無刑
    事訴訟法第159條第1項規定之適用，附此敘明。
二、認定犯罪事實所憑證據及理由─
  (一)訊據被告甲○○就其是否於事實欄所載之時、地，駕車衝撞
    告訴人乙○○，致告訴人受有上開傷情，於警詢、偵查及本
    院審理中均稱「不知道」云云。另指定辯護人辯護意旨則以
    ：被告就本案發生經過，自始至終均未說明，依被告於案發
    當日之警詢筆錄可知，被告當時因精神狀態不佳，無法回答
    任何問題，嗣於93年11月15日至臺南市警察局第二分局刑事
    組應詢時，對於案發過程均不清楚，而鈞院函請國立成功大
    學醫學院附設醫院就被告案發時之精神狀態予以鑑定，認被
    告於本案案發當時至少處於「精神耗弱」之程度，故請依刑
    法第19條第2項規定減輕其刑等語。
  (二)經查－
  1.被告確於前揭時、地，駕駛車牌號碼VS-8276 號自用小客車
    ，途經臺南市○○區○○路與民生路2 段時，自後接續撞擊
    由乙○○所駕駛之車牌號碼UK-3056號自小客車4次，復於乙
    ○○下車察看並撥打行動電話報警之際，再駕車朝乙○○衝
    撞，致其受有左側顏面挫瘀傷、左小腿及左大趾瘀傷等傷害
    一情，除據證人即告訴人乙○○於本院審理中指證「當時我
    在民生路與忠義路口‧‧‧被告撞及後並未停車，又倒車撞
    擊1 次，後又未停，又倒車撞及我駕駛座的門，後又未停，
    又再倒車撞擊1 次，之後我從副駕駛座下車，我走到駕駛座
    後方打電話報警，被告未停車又倒車朝我衝撞，造成我受傷
    」「是在第5 次撞擊時候才受傷的‧‧」等語明確（參本院
    94年12月28日審判筆錄），核與其前於警詢、偵查中所證述
    情節相符（參警卷第8頁至第9之1 頁、臺灣臺南地方法院檢
    察署94年度偵字第64號偵查卷第7 頁），並有卷附道路交通
    事故現場圖、道路交通事故調查報告表(一)、(二)及道路交通事
    故現場蒐證照片26幀足證（參警卷第31頁至第34頁、第10頁
    至第22頁）。再告訴人因遭被告駕車衝撞，受有左側顏面挫
    瘀傷等傷情，亦有郭綜合醫院診斷證明書（參警卷第24頁）
    在卷可資佐證。
  2.本院經囑託國立成功大學醫學院附設醫院鑑定被告行為時之
    精神狀態，經該院綜合被告個人史及現在史、身體檢查及腦
    波、心理測驗及精神狀態檢查結果，判斷被告罹患精神分裂
    症，生活職業退化，案發當時係處於慢性精神分裂症之「急
    性精神病復發惡化狀態」，至少處於「精神耗弱」之程度，
    有該院94年10月18日成附醫精神字第0940012056號函附精神
    狀況鑑定報告書在審卷可參。再本院參諸案發時告訴人係駕
    車在被告前方停等閃光紅燈，遭被告以前駛、倒退之方式反
    覆撞擊所駕車輛之車尾、左前車門各2 次，被告甚於告訴人
    下車察看車損及撥打電話報警之際，再將車輛倒車繼往前衝
    撞告訴人，致告訴人倒地始罷手，隨即以倒車迴轉駛離現場
    等情觀之，被告既可以前駛、倒退方式反覆撞擊告訴人車輛
    ，並於衝撞告訴人後尚得迴車駛離現場，顯見其於案發當時
    確有意識任意操控所駕車輛，足認被告行為時應未達毫無自
    由決定意識之心神喪失程度，僅屬精神耗弱，繼認被告所稱
    對案發不過程不知情云云，應屬卸責之詞，尚無可採。
  3.按行為人對於構成犯罪之事實，明知並有意使其發生者，為
    故意，為刑法第13條第1項所明定。依卷附告訴人所駕駛UK-
    3056號自小客車車損照片顯示，該車左後保險桿、左前車門
    嚴重毀損，而被告所駕駛上開VS-8276 號自小客車之車頭、
    右前車門嚴重凹陷，前擋風玻璃龜裂破損，顯見2 車撞擊力
    道甚猛。被告應可預見其駕車自後衝撞他人所駕駛車輛，有
    傷害車內乘客之可能，竟仍執意為該等駕車行為，甚於告訴
    人下車後，仍駕車朝其衝撞，終致告訴人成傷，足證被告確
    有以所駕駛小客車為工具，藉由車輛撞擊方式，傷害告訴人
    之身體故意甚明。
  4.綜上所述，本件罪證已臻明確，被告犯行洵堪認定。
三、論罪科刑之理由─
  (一)核被告甲○○所為，係犯刑法第277條第1項之普通傷害罪。
    又被告為本件犯行時，既在精神耗弱之情況下，爰依刑法第
    19條第2項之規定，應減輕其刑。
  (二)公訴意旨認被告因疏未注意車前狀況，追撞告訴人所駕駛車
    輛，致生告訴人受傷之結果，認被告係犯刑法第284條第1項
    之過失傷害罪嫌等語，恐屬錯誤，惟因起訴過失傷害犯行與
    本院所認定之故意傷害犯行，均係以造成被害人受傷為其基
    本構成要件，其侵害之目的性尚屬同一，基本事實相同，爰
    依刑事訴訟法第300條規定，變更起訴法條。
  (三)本院審酌被告駕車故意傷害他人，所為實屬不該，且該行為
    甚有可能造成告訴人重傷害或死亡之嚴重結果，所生危害甚
    鉅，並參酌其犯後未與告訴人達成民事和解等一切情狀，量
    處如主文所示之刑，並諭知易科罰金之折算標準。
  (四)被告罹患精神疾病多年，若未能持續接受醫療，使其病情得
    到控制，則仍有發生類似案件之可能，為維護社會大眾安全
    ，實有使其長期接受醫療追蹤與治療以穩定病情之必要，本
    院為避免被告因未能持續性接受精神科專業治療，而導致偏
    差或犯罪行為再度出現之危險性，爰依刑法第87條第2 項、
    第3 項規定，宣告被告應於刑之執行完畢或赦免後，令入相
    當處所，施以監護3年。
四、對於其他公訴事實（即刑法第185之4交通肇事逃逸罪部分）
    之判斷─
  (一)公訴意旨另以：被告於前揭時、地駕駛車輛因過失致告訴人
    成傷肇事後，未下車察看採取救護措施，亦未報警處理，即
    驅車逃離現場，因認被告尚涉犯刑法第185條之4交通肇事逃
    逸罪嫌等語。
  (二)惟查：
  1.按刑法第185條之4之肇事致人死傷而逃逸罪，固不以行為人
    對於事故之發生應負過失責任為必要，但仍以行為人對於事
    故之發生非出於故意為前提。亦即本條立法之目的，在適用
    上僅限於行為人非因故意駕駛動力交通工具肇事，並於肇事
    後對於被害人不加救護而逃逸，始能成立。如係故意以動力
    車輛作為傷害之犯罪工具，立法者本無對其在行為後仍留現
    場對於被害人即時救護之期待，縱其駕車逃離現場，亦僅能
    就其原有傷害之犯行科以罪責，不另論以侵害社會法益之公
    共危險罪，業據最高法院92年度臺上字第1102號判決意旨闡
    釋明確。另按單一性案件，由於刑罰權單一，就其全部事實
    ，自不得割裂，而應合一審判，是以此類案件之追訴審判，
    應適用起訴不可分、審判不可分及上訴不可分諸原則，此觀
    刑事訴訟法第267條及第348條第2 項規定自明。所謂單一性
    案件，包括事實上一罪暨法律上一罪之實質上一罪及裁判上
    一罪案件，所謂單一性不可分，必須全部事實之各部分俱成
    立犯罪，始足當之，如其中部分有應為無罪、免訴或不受理
    判決，即與有罪部分無不可分關係可言。惟法院審判案件認
    定全部事實是否具有不可分關係之單一性，並不受檢察官起
    訴或上訴見解之拘束，其以不可分之單一性案件起訴者，法
    院固可認定為可分之數罪案件而為數罪之諭知；其以可分之
    數罪案件起訴者，法院亦可認定為不可分之單一性案件而為
    合一之判決，於此情形，法院如於判決主文為數項諭知，固
    屬贅載，亦有最高法院86年度臺上字第1911號判決意旨可供
    酌參。
  2.依前所述，既認被告係故意駕車傷害告訴人乙○○，雖公訴
    意旨認被告係涉犯過失傷害罪嫌，然此已為本院所不採，是
    被告於故意傷害告訴人後，縱駕車離開現場，揆諸上開說明
    ，該駕車離開現場之行為，對於前開傷害犯行而言，乃屬不
    另評價之後行為，不能獨立成罪，此部分行為，應依「審判
    不可分」法則不另諭知無罪，不因起訴書求予分論併罰而異
    其法律判斷。
五、適用之法律─
  (一)刑事訴訟法第299條第1項前段、第300條。
  (二)刑法第277條第1項、第19條第2項、第87條第2項、第3項。
  (三)罰金罰鍰提高標準條例第1條前段、第2條。
本案經檢察官丙○○到庭執行職務。
中    華    民    國    95    年    1     月    11    日
                  交通法庭  審判長法  官  吳勇輝
                                  法  官  蔡直青
                                  法  官  張維君
以上正本證明與原本無異。
如不服本判決應於送達後10日內向本院提出上訴狀。
（應附繕本）
                                  書記官  陳志德
中    華    民    國    95    年    1     月    11    日
附錄本案論罪科刑法條全文：
刑法第277條第1項：
傷害人之身體或健康者，處3年以下有期徒刑、拘役或1千元以下
罰金。犯前項之罪因而致人於死者，處無期徒刑或7年以上有期
徒刑；致重傷者，處3年以上10年以下有期徒刑。


司法院資訊處製作；財團法人民間司法改革基金會備份。
